【裁判字號】    97,訴,4
【裁判日期】    970610
【裁判案由】    販賣毒品
【裁判全文】
臺灣臺東地方法院刑事判決                 97年度訴字第4號
公  訴  人  臺灣臺東地方法院檢察署檢察官
被      告  己○○
指定辯護人  本院公設辯護人  甲○○
上列被告因販賣毒品案件，經檢察官提起公訴（96年度偵字第19
70號），本院判決如下：
    主  文
己○○共同販賣第二級毒品捌罪，均累犯，各處有期徒刑年柒
月，未扣案販賣第二級毒品所得之財物新臺幣柒仟元，與鞏月花
連帶沒收之，如全部或一部不能沒收時，以其財產抵償之。應執
行有期徒刑伍年；未扣案販賣第二級毒品所得之財物新臺幣柒仟
元，與鞏月花連帶沒收之，如全部或一部不能沒收時，以其財產
抵償之。
    事  實
一、己○○前於民國92年間，因恐嚇、施用毒品案件，經本院以
    92年度簡上字第18號、92年度易字第48號各判處有期徒刑10
    月及4月確定，並經本院以93年度聲字第217號裁定應執行有
    期徒刑1年1月，於94年1月25日縮刑期滿執行完畢。詎猶不
    知悔改，為協助鞏月花（綽號「飄飄」，所涉販賣毒品犯行
    ，另由本院以96年度訴字271號審理中）販賣毒品，竟與鞏
    月花共同基於販賣第二級毒品甲基安非他命以營利之犯意聯
    絡：
  (一)於96年4月26日下午3時許，經乙○○以市內電話000-000000
    號撥打鞏月花門號為0000000000號之行動電話（此行動電話
    係鞏月花之男友游國書借予鞏月花使用），向鞏月花談妥欲
    購買甲基安非他命之數量後，約定在臺東縣卑南鄉○○村○○路之「7-11便利商店」前交易，但因乙○○在上開地點未
    等候到鞏月花，即回到其同居人林國生位於臺東縣卑南鄉初
    鹿村142號之1之住處；未幾，己○○至林國生上開住處將鞏
    月花交付之甲基安非他命轉交予乙○○（起訴書誤載為己○○係在上開便利商店交付甲基安非他命予乙○○），並向乙○○收取購買甲基安非他命之費用新臺幣（下同）1,000元
    （乙○○總共交付己○○2,000元，其中1,000元係本次購買
    甲基安非他命之款項，另外的1,000元則為乙○○先前以身
    分證抵押向鞏月花賒欠之購毒費用〈依卷內事證無法證明此
    次毒品交易，己○○與鞏月花有何犯意之聯絡及行為之分擔
    〉，己○○並將乙○○之證件返還與乙○○；起訴書誤載為
    己○○向乙○○收取證件，作為本次購毒費用之抵押）。
  (二)於96年4月21日下午3時40分許，經丙○○○以市內電話000-
    000000號撥打鞏月花上開行動電話，向鞏月花談妥欲購買甲
    基安非他命之數量後，由己○○前往約定之丙○○○位於同
    縣關山鎮○○路220號之住處，將鞏月花交付之甲基安非他
    命約1公克轉交予丙○○○，惟因丙○○○之購毒費用不足
    ，己○○並未向丙○○○收受購買甲基安非他命之款項即先
    離去（起訴書誤載為己○○並未交付甲基安非他命予丙○○○）。
  (三)於96年6月5日下午1時許，己○○陪同鞏月花至臺東縣關山
    鎮地區拜訪友人，己○○攜帶鞏月花提供之甲基安非他命，
    前往臺東縣關山鎮崁頂103號庚○○之住處等候鞏月花，經
    庚○○詢問己○○是否有甲基安非他命可供購買（起訴書誤
    載為係己○○自行攜帶甲基安非他命詢問庚○○是否要購買
    ），己○○乃以電話聯絡徵求鞏月花之同意後，當場將甲基
    安非他命1小包（約0.15公克）交予庚○○；同日夜間某時
    ，己○○再陪同鞏月花前往庚○○之上開住處，向庚○○收
    取購買甲基安非他命之費用1,000元。
  (四)自96年3月底、4月初某日起至同年6月中旬某日止，經丁○○以門號為000000000號之行動電話撥打鞏月花上開行動電
    話，向鞏月花談妥欲購買甲基安非他命之數量後，由己○○
    前往約定之臺東縣關山鎮○○路附近之老人會館前，將鞏月
    花交付之甲基安非他命轉交予丁○○，並向丁○○收取購買
    甲基安非他命費用各1,000元，先後共計3次。
  (五)於96年4月間某日下午2時許，經劉正雄以門號為0000000000
    號之行動電話撥打鞏月花上開行動電話，向鞏月花談妥欲購
    買甲基安非他命之數量後，由己○○前往約定之臺東縣關山
    鎮天后宮廟口前，將鞏月花交付之甲基安非他命轉交予劉正
    雄，並向劉正雄收取購買甲基安非他命之費用1,000元。
  (六)於96年4月20日下午3時許，經吳明通以門號為0000000000號
    之行動電話撥打共月花上開行動電話，向鞏月花談妥欲購買
    甲基安非他命之數量後，由己○○前往約定之臺東縣關山鎮
    關山火車站前，將鞏月花交付之甲基安非他命轉交予吳明通
    ，並向吳明通收取購買甲基安非他命之費用1,000元。
    己○○與鞏月花共同販賣甲基加安非他命予乙○○等5人，
    所得共計7,000元。嗣於96年8月28日下午5時30分許，為警
    持臺灣臺東地方法院檢察署檢察官核發之拘票，在臺東縣臺
    東市○○路15號拘提己○○到案，而查獲上情。
二、案經臺東縣警察局關山分局報告臺灣臺東地方法院檢察署檢
    察官偵查起訴。
    理  由
壹、程序方面：
一、本件被告己○○所為不利於己之陳述，並無出於強暴、脅迫
    、利誘、詐欺、疲勞訊問、違法羈押或其他不正之方法，亦
    非違反法定障礙事由經過期間不得訊問或告知義務之規定而
    為，依刑事訴訟法第156條第1項、第158條之2規定，應認其
    有證據能力。
二、按被告以外之人（包括證人、鑑定人、告訴人、被害人及共
    同被告等）於審判外之陳述雖不符刑事訴訟法第159條之1至
    之4等4條之規定，而經當事人於審判程序同意作為證據，法
    院審酌該言詞陳述或書面陳述作成時之情況，認為適當者，
    亦得為證據；當事人、代理人或辯護人於法院調查證據時，
    知有刑事訴訟法第159條第1項不得為證據之情形，而未於言
    詞辯論終結前聲明異議者，視為有前項之同意，同法第159
    條之5定有明文。本案被告、辯護人於本院審理時表示對本
    院以下判決所引用之傳聞證據之證據能力均不爭執，同意引
    為審判期日調查之證據等語明確，本院審認上開證據，無違
    法取證或不適當情事，依刑事訴訟法第159條之5第2項之規
    定，均有證據能力。
三、檢察官提出之通訊監察譯文表，係直接依據通訊監察光碟片
    或錄音帶內容所製作，性質上屬光碟片、錄音帶衍生而出之
    證據，僅在證明通話事實及內容之存在而已，非屬供述證據
    ，自無供述證據可能存在之人之知覺能力、記憶能力、表達
    能力及真誠性問題，核無傳聞法則之適用餘地。再被告及其
    辯護人於本院審理時，對該通訊監察譯文表之內容均表示無
    意見，且被告就關聯性部分亦為充分之陳述，是該通訊監察
    譯文表顯無記載不符或與本案欠缺關聯性之情。至本案偵查
    中即96年7月11日修正公布，並自同年12月11日施行前之通
    訊保障及監察法第5條規定「有事實足認被告或犯罪嫌疑人
    有下列各款罪嫌之一，並危害國家安全或社會秩序情節重大
    ，而有相當理由可信其通訊內容與本案有關，且不能或難以
    其他方法蒐集或調查證據者，得發通訊監察書。一、最輕本
    刑為3年以上有期徒刑之罪……。前項通訊監察書，偵查中
    由檢察官依司法警察機關聲請或依職權核發，審判中由法官
    依職權核發」。本案被告所涉犯毒品危害防制條例第4條第2
    項之販賣第二級毒品罪，其法定刑係7年以上有期徒刑或無
    期徒刑之罪，係屬上開最輕本刑為3年以上有期徒刑之罪，
    屬得核發通訊監察書之範圍，且警察機關執行本案之通訊監
    察，係依據臺灣臺東地方法院檢察署檢察官以不能或難以其
    他方法蒐集或調查證據，有監察其相關通訊之必要，依臺東
    縣警察局聲請而核發通訊監察書，此有臺灣臺東地方法院檢
    察署96年東檢國辰聲監字第000031號、同年東檢國辰聲監（
    續）字第000050號、同年東檢哲辰聲監（續）字第000061號
    、同年東檢哲辰聲監（續）字第000079號、同年東檢哲辰聲
    監（續）字第000084號、同年東檢哲辰聲監（續）字第0000
    96號、同年東檢哲辰聲監（續）字第000109號通訊監察書7
    份在卷可憑，本案對於被告或其他相關人等所使用之電話實
    施通訊監察，自屬合法。是執行監聽機關對被告使用之電話
    實施通訊監察之結果，就被告或他人在上開電話中之通話內
    容，轉譯為卷附通訊監察譯文表，而被告及證人既不爭執，
    亦未否認渠等曾陳述上開通訊監察譯文內容之言詞（見警、
    偵卷相關證人之證述），揆諸上開規定與說明，此等通訊監
    察內容既係實施刑事訴訟程序之公務員依法定程序所取得之
    證據，該等證據依刑事訴訟法第158條之4規定之反面解釋，
    自有證據能力，而得為證據。綜此，本案卷附上開通訊監察
    譯文表，自有證據能力。
貳、實體部分：
一、按證人之陳述有部分前後不符或相互間有所歧異時，或因記
    憶淡忘、或事後迴護被告、或因其他事由所致，究竟何者為
    可採，法院仍得本其自由心證予以斟酌，非謂一有不符或矛
    盾，即應認其全部均為不可採信；尤其關於行為動機、手段
    及結果等之細節方面，證人之證言，有時亦有予以渲染之可
    能；然其基本事實之陳述，若果與真實性無礙時，則仍非不
    得予以採信（最高法院74年臺上字第1599號判例暨90年度臺
    上字第6078號判決要旨參照）；因之，證人供述之證據，前
    後縱有差異，事實審法院依憑證人前後之供述證據，斟酌其
    他證據，本於經驗法則與論理法則，取其認為真實之一部，
    作為論罪之證據，自屬合法（最高法院90年度臺上字第6943
    號判決要旨參照）。況人之記憶有限，常隨時間之經過而有
    所遺忘，自不能期待該等證人刻意記憶各項細節，且施用毒
    品之人因癮頭一來急需購買毒品解癮，未解癮前之焦躁難耐
    以致心神均傾注於搜尋毒品以供施用，無暇記憶每次毒品交
    易金額、時地或次數，及至解癮後之藥害反應，更使施用毒
    品之人無法明確記憶交易細節，實屬常情，則該等證人事後
    所為回憶難免略有模糊之處，當不得因其證述之細節稍有不
    同，即認其證言不足為採，合先敘明。
二、上揭犯罪事實，業據被告己○○於本院審理時坦白承認（見
    本院卷第79頁背面、第81至82頁背面），核與證人乙○○、
    丙○○○、丁○○於警詢、偵訊及本院審理時，證人庚○○
    、劉正雄、吳明通於警詢及偵訊中所證述之情節大致相符（
    見警卷第7-12、15-18、23-27、31-36、38-40、43-48頁；
    偵卷第17-18、20-22、23-24、26-27、32-33、35-36頁；本
    院卷第72-79頁背面），且有臺灣臺東地方法院檢察署96年
    東檢國辰聲監字第000031號、同年東檢國辰聲監（續）字第
    0000 50號、同年東檢哲辰聲監（續）字第000061號、同年
    東檢哲辰聲監（續）字第000079號、同年東檢哲辰聲監（續
    ）字第000084號、同年東檢哲辰聲監（續）字第000096號、
    同年東檢哲辰聲監（續）字第000109號通訊監察書7份（見
    偵卷第51-69頁），通訊監察譯文6份（見警卷第14、22、30
    、37、42、53-56頁）等件在卷足憑，足認被告上開自白確
    與事實相符，應堪採信。又起訴書就犯罪事實(一)部分，雖認
    被告係在上開便利商店將甲基安非他命交予乙○○，並向乙○○收取證件作為購毒費用之抵押等語，惟據證人乙○○於
    本院結證：伊打電話請鞏月花過來，結果鞏月花並沒有過來
    ，最後是己○○過來找伊，那時候因為之前伊的證件放在他
    們那邊，伊有欠鞏月花錢，伊想要還錢之後把證件拿回來，
    再順便跟鞏月花買甲基安非他命，當天是跟鞏月花約在臺東
    縣卑南鄉○○村○○路之「7-11便利商店」前的地址，後來
    來的人是一個人，就是己○○，己○○就把證件還給伊，也
    有拿到伊要買的甲基安非他命，伊把錢交付給己○○；當時
    總共是交付給己○○好像是2,000元左右，因為鞏月花之前
    已經在電話中講過會有一個男的要過來，伊在那間超商前面
    等不到人，就先回去同居人住處等，後來己○○就來伊同居
    人的住處，跟伊說他是鞏月花請他來的等語（見本院卷第78
    頁及其背面），核與卷附通訊監察譯文所示乙○○於交易電
    話中，欲向鞏月花拿回證件，並提及其同居人林國生位於臺
    東縣卑南鄉初鹿村142號之1之住處等情（見警卷第14頁）較
    為相符，足認證人乙○○之上開證詞應屬可信。又起訴書就
    犯罪事實(二)部分，固認丙○○○因購毒費用不足，被告因此
    未將甲基安他命交予丙○○○等語，惟被告於本院審理時自
    承：伊打電話給鞏月花，鞏月花說把伊身上剩下的甲基安非
    命約1公克多交給丙○○○，伊丟給丙○○○之後就走了，
    沒有跟丙○○○收錢等情（見本院卷第81頁背面），核與卷
    附通訊監察譯文所示被告於與鞏月花之通話中稱其身上還有
    1公克多的東西，鞏月花則要被告將東西拿給丙○○○，被
    告又應允好等節（見警卷第22頁）完全相符，且檢察官就此
    部分原認為被告僅成立販賣第二級毒品未遂，然被告於本院
    審理時自承有交付甲基安非他命予丙○○○之事實，已屬販
    賣第二級毒品既遂犯之事實，被告反為不利於己之供述，顯
    無避重就輕之情，且與上開譯文內容相符，堪認其供述應屬
    信實；又依卷內事證，此部分並無鞏月花事後再向丙○○○
    收取購毒價金之證據，自應認被告與鞏月花就此部分並無販
    毒所得，併此說明。另起訴書就犯罪事實(三)雖認被告係自行
    攜帶甲基安非他命向庚○○詢問是否欲購買之等語，惟被告
    則於本院審理時陳稱：其並未主動詢問庚○○是否購買甲基
    安非他命，是庚○○主動詢問其有無甲基安非他命，其要庚○○自己問鞏月花，她們2人說好後，其才將甲基安非他命
    交給庚○○等情（見本院卷第81頁背面、第82頁），本院審
    酌卷附通訊監察譯文所示通話內容（見警卷第30頁背面），
    足認被告所陳上情與前揭譯文顯示之情節相符，且被告倘有
    意自行攜帶甲基安非他命，主動向庚○○詢問是否購買之，
    衡情應無再由鞏月花與庚○○另行討論購毒細節之必要，亦
    當不會出現上開譯文所示內容之對話，可見被告所言前情，
    應非子虛，可資採信。綜上，就犯罪事實(一)、(二)、(三)部分，
    起訴書雖記載如上，但本院綜合卷內事證，認定上開甲基安
    非他命交易之過程及細節，應如犯罪事實欄(一)、(二)、(三)所載
    ，起訴書就此部分應有誤認及誤載，均併此說明。
三、按刑法關於正犯、從犯之區別，係以其主觀之犯意及客觀之
    犯行為標準，凡以自己犯罪之意思而參與犯罪，無論其所參
    與者是否係犯罪構成要件之行為，皆為正犯，其以幫助他人
    犯罪之意思而參與犯罪，其所參與者，苟係犯罪構成要件之
    行為，亦為正犯，必以幫助他人犯罪之意思而參與犯罪，其
    所參與者又為犯罪構成要件以外之行為，始為從犯。故共同
    實施犯罪行為之人，在合同意思範圍以內，各自分擔犯罪行
    為之一部，相互利用他人之行為，以達其犯罪之目的者，即
    應對於全部所發生之結果，共同負責；又以幫助他人犯罪之
    意思，其參與之犯罪行為，為犯罪構成要件以外之行為者，
    始為從犯；如以幫助他人犯罪之意思而參與犯罪構成要件之
    行為者，應以共同正犯論。而販賣毒品罪，不以販入後復行
    賣出為必要，祇要以營利為目的，而有販入或賣出二者其一
    之行為，即足構成。惟如係共同販賣，苟非事前謀議，而係
    於他人販入之後，始共同賣出者，其是否既遂，應以賣出行
    為為準（最高法院92年臺上字第5407號、93年臺上字第2803
    號判決可參）。亦即，刑法上所謂販賣行為，係指以營利為
    目的，有償轉讓，將商品購入或賣出，有一於此，犯罪即為
    完成，故交付商品與收取價金，均屬販賣犯罪之構成要件行
    為，縱以幫助他人營利犯罪之意思，而有參與交付買賣標的
    物、收取貨款之販賣要件行為，自應論以共同正犯而非從犯
    （最高法院84年度臺上字第5647號、95年度臺上字第2400號
    判決意旨參照）。查被告己○○於上開之毒品甲基安非他命
    之交易中，係分擔將毒品交付與買受人並收受購毒款項交回
    予鞏月花之角色，屬販賣毒品行為之ㄧ部，無從予以切割，
    倘其行為可從販賣毒品之行為中予以切割，豈非所有交易過
    程，只要有中介者即可如是辯解而脫逸刑罰之規範，況犯罪
    行為之成立本從整體客觀角度而為觀察與評價，被告交付毒
    品予買受人之行為確實支配整體犯罪之構成，屬販賣毒品之
    構成要件行為，應與鞏月花就上開犯行，成立共同正犯，而
    非僅止於幫助而已。是以，被告上開販賣第二級毒品甲基安
    非他命之事實，堪以認定。
四、查販賣毒品之所謂販賣行為，只須行為人主觀上有營利意圖
    ，且客觀上有販入或賣出毒品行為，即足構成，至於實際上
    是否已經獲利，則非所問。而共同正犯間僅須其中一人有此
    營利意圖，而為販賣即足當之。又販賣甲基安非他命毒品本
    無一定價格，各次買賣之價格，當亦各有差異，隨供需雙方
    之資力、關係之深淺、需求之數量、貨源之充裕與否、販賣
    者對於資金之需求如何即殷切與否，以及政府查緝之態度，
    進而為各種不同之風險評估，而為機動性之調整，是其價格
    標準，自非一成不變，且販賣者從各種「價差」或「量差」
    或係「純度」謀取利潤方式，或有差異，然其所圖利益之非
    法販賣行為目的，則屬相同，並無二致。從而，販賣之利得
    ，除被告就販賣之價量俱臻明確供述外，委難察得實情，本
    案被告將其毒品販賣與他人，得款之金錢，據相關證人證述
    如前，參以我國政府一再宣示反毒決心，施用、販賣毒品均
    屬違法行為，此為國人所週知，被告及共犯鞏月花與上開證
    人尚非至親之人，何有甘冒重典，仍以販入價格再轉賣與購
    買毒品者之理，且被告與鞏月花販賣毒品之對象尚非少數，
    倘無利潤可得，其何可一再與他人交易。綜此可知，被告、
    共犯鞏月花主觀上確有營利之意圖，客觀上亦有獲利之事實
    ，應堪認定。
五、綜上所述，本案事證業屬明確，被告前揭犯行，均堪認定，
    應予依法論科。
六、論罪與量刑：
（一）按甲基安非他命係屬毒品危害防制條例第2條第2項第2款
      所明定之第二級毒品。又按刑法上犯罪類型為「販賣」者
      之既、未遂，以買賣之標的物已否交付為區分標準；如僅
      就買賣之內容意思表示一致，而尚未交付標的物時，應論
      以販賣未遂（最高法院89年度臺上字第2798號判決意旨參
      照），本件被告就上開犯行，均已將甲基安非他命交付予
      乙○○等買受人，核被告己○○所為，均係犯毒品危害防
      制條例第4條第2項之販賣第二級毒品罪（公訴意旨認被告
      就犯罪事實(二)部分，應成立毒品危害防制條例第4條第6項
      販賣第二級毒品未遂罪，容有誤會，已如前述）。其為販
      賣而各持有甲基安非他命之低度行為，各為販賣之高度行
      為所吸收，均不另論罪。被告就上開犯行，與鞏月花有犯
      意之聯絡及行為之分擔，應論以共同正犯。被告先後8次
      販賣第二級毒品甲基安非他命之行為，犯意各別，行為互
      殊，應予分論併罰。再被告有如事實欄一所載之論罪科刑
      及執行情形，有卷附臺灣高等法院被告前案紀錄表及臺灣
      臺東地方法院檢察署刑案資料查註紀錄表各1份可憑，其
      受有期徒刑之執行完畢後，5年以內故意再犯本案有期徒
      刑以上之罪，均為累犯，應各依法加重其刑（販賣第二級
      毒品罪之法定本刑無期徒刑部分，依刑法第65條第1項之
      規定不得加重，均僅就其餘部分加重）。又按刑之量定，
      為求個案裁判之妥當性，法律固賦予法院裁量權，但此項
      裁量權之行使，除應依刑法第57條規定，審酌行為人及其
      行為等一切情狀，為整體之評價，並應顧及比例原則與平
      等原則，使罪刑均衡，輕重得宜，以契合社會之法律感情
      。又刑法第59條規定犯罪之情狀可憫恕者，得酌量減輕其
      刑，其所謂「犯罪之情狀」，與同法第57條規定科刑時應
      審酌之一切情狀，並非有截然不同之領域，於裁判上酌減
      其刑時，應就犯罪一切情狀（包括第57條所列舉之10款事
      項），予以全盤考量，審酌其犯罪有無可憫恕之事由（即
      有無特殊之原因與環境，在客觀上足以引起一般同情，以
      及宣告法定低度刑，是否猶嫌過重等等），以為判斷。又
      按販賣第二級毒品罪之法定刑為「無期徒刑或7年以上有
      期徒刑，得併科新臺幣7百萬元以下罰金」，然同為販賣
      第二級毒品之人，其原因動機不一，犯罪情節未必盡同，
      或有大盤毒梟者，亦有中、小盤之分，甚或僅止於吸毒者
      友儕間為求互通有無之有償轉讓者亦有之，其態樣不一而
      足，而販賣行為所造成危害社會之程度自屬有異，法律科
      處此類犯罪，所設之法定最低本刑卻同「無期徒刑或7年
      以上有期徒刑，得併科新臺幣7百萬元以下罰金」，不可
      謂不重。於此情形，倘依其情狀處以相當之有期徒刑，即
      足以懲儆，並可達防衛社會之目的者，自非不可依客觀之
      犯行與主觀之惡性二者加以考量其情狀，是否有可憫恕之
      處，適用刑法第59條之規定酌量減輕其刑，期使個案裁判
      之量刑，能斟酌至當，符合比例原則。本件被告無販賣毒
      品之前科，有其前案紀錄表在卷可稽，其所為上開犯行，
      其販賣第二級毒品之數量、次數尚非甚鉅，犯罪過程中，
      係與鞏月花共同為之，但僅屬協助鞏月花交付甲基安非他
      命予買受人之角色，並非主宰犯罪之人，犯罪情節尚與大
      量販售毒品，毒化社會之大毒梟迥異，衡其情節，認被告
      之犯罪情狀，顯有情輕而法重之情形，縱量處毒品危害防
      制條例第4條第2項之法定最低本刑，猶嫌過重，其情狀顯
      堪憫恕，爰依刑法第59條之規定，就上開犯行均酌減其刑
      ，並依法先加後減。爰審酌被告正值青壯，不思正途發展
      身心，為協助鞏月花牟取利益，竟從事規範違反性高之販
      毒行為，肇生他人施用毒品之來源，足以戕害他人身心健
      康，且有滋生其他犯罪之可能，惡化社會秩序亟深，惟其
      犯後尚能坦承犯行，態度良好，兼衡其犯罪之目的、動機
      、手段、次數、所得、品行、生活狀況、智識程度等一切
      情狀，分別量處如主文所示之刑，並參酌刑法修正施行前
      依連續犯判處之量刑常例，定其應執行之刑。公訴人原就
      被告販賣第二級毒品之犯行，以其於偵查中否認犯行，犯
      後顯無悔意等情為由，具體求刑有期徒刑12年，嗣因被告
      於本院審理中坦承犯行，深有悔意，並參酌其於本件犯罪
      中僅屬協助之次要角色，公訴人乃未具體求刑，且建請依
      刑法第59條予以酌減等語，本院綜衡上述情狀，認以量處
      如主文所示之刑，並依例定其應執行之刑為適當，公訴人
      前揭建議核屬允當，併此說明。
（二）毒品危害防制條例第19條第1項關於沒收之規定，係採義
      務沒收主義。故凡犯同條例第4條至第9條、第12條、第13
      條或第14條第1項、第2項之罪者，其供犯罪所用之物或因
      犯罪所得之財物，且屬犯人所有者，即應依該規定沒收，
      法院無審酌之餘地（最高法院93年度臺上字第1360號、第
      1365號判決意旨參照），係採義務沒收主義。故販賣毒品
      所得之對價，不問其中成本若干，利潤多少，均應全部諭
      知沒收，貫徹政府查禁煙毒之決心，以符立法本旨（最高
      法院91年度臺上字第2419號判決意旨參照）。又該規定所
      稱「追徵其價額」者，係指所沒收之物為金錢以外之其他
      財物而無法沒收時，應追徵其價額，使其繳納與原物相當
      之價額。如所得財物為金錢而無法沒收時，始應以其財產
      抵償之（最高法院95年度臺上字第305號判決意旨參照）
      。共同正犯因相互間利用他方之行為，以遂行其犯意之實
      現，本於責任共同之原則，共同正犯應對所參與犯罪之全
      部事實負責，有關從刑之沒收部分，雖他共同正犯所得之
      物，亦應於其本身所處主刑之後，併為沒收之諭知（最高
      法院92年度臺上字第7050號判決意旨參照）。再按共同正
      犯之犯罪所得為新臺幣時，因係合併計算，且於全部或一
      部不能沒收時，以其財產抵償之，為避免執行時發生重複
      沒收、抵償之情形，故各共同正犯之間係採連帶沒收主義
      ，於裁判時僅諭知連帶沒收，不得就全體共同正犯之總所
      得對各該共同正犯分別重複諭知沒收；此與罰金刑應分別
      諭知、分別執行者不同（最高法院95年度臺上字第925號
      、94年度臺上字第7421號判決意旨參照）。又販賣毒品案
      件，就犯罪所得之計算部分，除被告就販賣之價量俱臻明
      確供述，否則常難查得實情，且因證人記憶有限與時間流
      逝因素，復無從精確算知被告販賣甲基安非他命所獲利潤
      之數額，因此，僅能就卷內現有之事證，依罪疑唯輕原則
      ，以最少次數及最低金額計算被告販賣所得之財物。據此
      ，就被告本件販賣毒品所得計算如下：1000（乙○○）+1
      000（庚○○）+3000（丁○○）+1000（劉正雄）+1000（
      吳明通）=7000元，均應依上開說明及毒品危害防制條例
      第19條第1項規定宣告沒收，又被告係與鞏月花共同販賣
      甲基安非他命，故就上開販毒所得應與鞏月花連帶沒收，
      如全部或一部不能沒收時，以其財產抵償之。另共犯鞏月
      花所使用門號0000000000號之行動電話，係鞏月花之男友
      游國書借予鞏月花使用等情，業據被告供稱無訛（見本院
      卷第80頁背面），並有遠傳電信股份有限公司所檢附之行
      動電話基本資料附卷足參（見本院卷第25頁），故上開行
      動電話既非被告所有之物，爰不另為沒收之諭知，併此敘
      明。
據上論斷，應依刑事訴訟法第299條第1項前段，毒品危害防制條
例第4條第2項、第19條第1項，刑法第11條、第28條、第47條第1
項、第59條、第51條第5款，判決如主文。
本案經檢察官戊○○到庭執行職務
中    華    民    國    97    年    6     月    10    日
                  刑事第二庭  審判長法  官  李水源
                                    法  官  康文毅
                                    法  官  盧亨龍
以上正本證明與原本無異。
如不服本判決應於收受本判決後10日內向本院提出上訴書狀；上
訴書狀應敘述具體理由。未敘述上訴理由者，應於上訴期間屆滿
後20日內向本院補提理由書狀（均須按他造當事人之人數附繕本
）。「切勿逕送上級法院」。
                                    書記官  石佳琪
中    華    民    國    97    年    6     月    12    日
附錄本案論罪科刑法條全文：
毒品危害防制條例第4條
製造、運輸、販賣第一級毒品者，處死刑或無期徒刑；處無期徒
刑者，得併科新臺幣1千萬元以下罰金。
製造、運輸、販賣第二級毒品者，處無期徒刑或7年以上有期徒
刑，得併科新臺幣7百萬元以下罰金。
製造、運輸、販賣第三級毒品者，處5年以上有期徒刑，得併科
新臺幣5百萬元以下罰金。
製造、運輸、販賣第四級毒品者，處3年以上10年以下有期徒刑
，得併科新臺幣3百萬元以下罰金。
製造、運輸、販賣專供製造或施用毒品之器具者，處1年以上7
年以下有期徒刑，得併科新臺幣1百萬元以下罰金。
前五項之未遂犯罰之。
毒品危害防制條例第19條
犯第4條至第9條、第12條、第13條或第14條第1項、第2項之罪者
，其供犯罪所用或因犯罪所得之財物，均沒收之，如全部或一部
不能沒收時，追徵其價額或以其財產抵償之。
為保全前項價額之追徵或以財產抵償，得於必要範圍內扣押其財
產。
犯第4條之罪所使用之水、陸、空交通工具沒收之。


司法院資訊處製作；財團法人民間司法改革基金會備份。
